【裁判字號】    95,台上,6133
【裁判日期】    951109
【裁判案由】    殺人未遂
【裁判全文】
最高法院刑事判決            九十五年度台上字第六一三三號
上  訴  人  甲○○
上列上訴人因殺人未遂案件，不服台灣高等法院高雄分院中華民
國九十五年八月二十四日第二審判決（九十四年度上訴字第一七
五一號，起訴案號：台灣高雄地方法院檢察署九十四年度偵緝字
第一四一八號），提起上訴，本院判決如下：
    主  文
上訴駁回。
    理  由
按刑事訴訟法第三百七十七條規定，上訴於第三審法院，非以判
決違背法令為理由，不得為之。是提起第三審上訴，應以原判決
違背法令為理由，係屬法定要件。如果上訴理由書狀並未依據卷
內訴訟資料，具體指摘原判決不適用何種法則或如何適用不當，
或所指摘原判決違法情事，顯與法律規定得為第三審上訴理由之
違法情形，不相適合時，均應認其上訴為違背法律上之程式，予
以駁回。本件上訴人甲○○上訴意旨略稱：(一)、原判決引用被害
人乙○○在檢察官偵查中之陳述，作為認定上訴人犯罪之證據，
但該項證言，並未經依法具結，當不具證據能力，原判決自有採
證違背證據法則之違法。(二)、證人鄭竹松在警詢時，雖指稱目睹
上訴人「跑過去打開駕駛人（按指被害人）車門，……過一會（
兒）手部有揮動」，但於偵查中已改稱：伊當時不在現場，未看
見上訴人打被害人，究竟實情如何？原審未傳喚該證人到庭查明
，並接受詰問，所踐行之訴訟程序，於法即有未合。(三)、上訴人
經高雄市立凱旋醫院鑑定，鑑定報告中載有「貝氏憂鬱量表得分
三十九分，重度憂鬱」及「貝氏焦慮量表得分二十五分，中度焦
慮」，並建議「宜持續接受戒除成癮行為，及以抗憂鬱藥物控制
其精神症狀，及情緒穩定劑降低其衝動行為」等語，乃原審未「
加以評鑑」，遽依鑑定結論認定上訴人未達精神耗弱或心神喪失
程度，而未予減刑，實有判決理由不備之違誤云云。惟查：證據
之取捨及事實之認定，係屬事實審法院自由判斷之職權，此項職
權之行使，倘不違背經驗法則與論理法則，即無違法可言。又證
人之證言，雖先後歧異，事實審法院仍可依調查所得之其他證據
，綜合判斷而為取捨。再訴訟法上之詰問權，固屬憲法所保障之
訴訟上基本權利，但非不能捨棄，倘當事人對於證人所為之供述
證據，明確表示無何意見，亦未聲請就該證人先後相歧之證言，
予以調查及詰問，若法院斟酌其他情形，認為事實已臻明確，而
未再行傳喚查證、詰問，尚難認其所踐行之訴訟程序違背法律規
定。本件原判決主要係依憑被害人在第一審時之證言、現場目擊
者即受僱於上訴人同往現場之計程車司機鄭竹松在警詢時之供述
、被害人受傷之醫院診斷證明書、現場照片、上訴人行兇所用之
鐵鎚等證據資料，因而認定上訴人有原判決事實欄所載之犯行，
乃維持第一審論處上訴人殺人未遂罪刑（處有期徒刑五年七月）
之判決，駁回上訴人之第二審上訴。對於上訴人僅承認因爭風吃
醋，而持鐵鎚接續敲打被害人頭部，致被害人頭部受傷，卻矢口
否認殺人，所為伊係一時氣憤，思及同居女友遭被害人搶去，始
持鎚敲擊被害人所駕汽車之玻璃，適被害人搖下車窗，不慎打到
頭部，實無置被害人於死地之犯意云云之辯解，則以被害人在第
一審時，已供明上訴人係將車門打開之後行兇等語，參諸上揭現
場照片，顯示：「血跡噴濺於駕駛座方向盤、駕駛座車頂；駕駛
座位置、右側扶手處亦有大量血跡殘留」；且被害人頭顱蓋骨有
二處清晰明顯之凹陷；又其車頂另有二處凹陷，未延伸至下方車
窗之邊框，足見車門遭打開，行兇者有足夠寬裕之活動空間猛力
敲擊。衡之上揭鐵鎚係屬鐵器，質地尖硬，鐵器部分，一側為平
頭，另側呈圓形，上訴人在盛怒之下，以之近距離猛擊被害人脆
弱而重要之頭部，致受傷送醫急救，發現有頭部外傷，併顱骨開
放性、壓碎性骨折、顱內出血、臉部撕裂傷三處共十六公分，堪
認上訴人行兇之際，可以預見被害人發生死亡之結果，自具有殺
人之不確定故意，所辯無非飾卸避就之詞，不足採信。復敘明上
訴人早已知悉被害人與上訴人之同居女友交往、有染，預先僱用
計程車司機同往機場跟監，果然發現二人親暱接吻，因此持鎚行
兇，要與當場激於義憤之情形有別；且上訴人經送凱旋醫院鑑定
結果，認上訴人既「可夥同友人到機場堵人，找林員（按指被害
人）談判，並於機場的停車場事先找到林員的汽車，顯示案主（
按指上訴人）案發前的意識狀態為清醒，並可控制自己的行為，
推測非為在酒精催化下的去抑制行為，……案發後，逃離現場，
開車於市區亂逛數小時，之後打電話給前妻，……案主在過去並
無歇斯底里或心因性意識喪失或失真感的情形。以上述的狀況推
測，當時並非解離狀態的可能性較大。……案主行為當時的精神
狀態應無達到『精神耗弱』或『心神喪失』的程度（按即刑法修
正後第十九條第一項、第二項所稱辨識行為違法或依其辨識而行
為之能力）」。所為事實認定及得心證理由，俱有卷內各項證據
資料可稽，自形式上觀察，並無違背經驗法則或論理法則之違法
情形存在。上訴人及其原審之選任辯護人於原審準備程序與審判
程序進行中，就被訊關於鄭竹松所為各供述筆錄之證據能力及證
明力之意見時，均明確表示「無意見」，並於訊以有無需要聲請
調查之證據時，皆答以「無」，有各該筆錄在卷可稽，原判決既
於理由一－(三)內，說明鄭竹松之警詢陳述，上訴人及其在原審之
選任辯護人均未於言詞辯論終結前聲明異議，否認其證據適格，
而審酌該供述筆錄之作成過程，並無不適當之情形，復對於被害
人被害詳情之待證事實，具有相當關聯性，因屬親身見聞之陳述
，依刑事訴訟法第一百五十九條之五第二項規定，應有證據能力
；再於理由二－(一)及(二)內，說明斟酌被害人之指述、受傷診斷書
、現場照片等證據資料，認鄭竹松之警詢陳述屬實，採為認定上
訴人犯罪之依據，核無上訴意旨所謂踐行之訴訟程序違背法令之
情事。關於鑑定書所載之「貝氏憂鬱量表」及「貝氏焦慮量表」
，乃係就上訴人之情緒處理狀態予以評估，尚難認已達對於外界
事務缺乏知覺理會及判斷作用之程度，且係因上訴人有長期失眠
、酒精濫用情形，始建議應接受治療，有該鑑定書存卷可稽，上
訴意旨認其因此應受減刑寬典，容有誤會。至原判決採用未經具
結之被害人在偵查中所供，作為認定上訴人犯罪證據資料之一，
縱有瑕疵，但除去此部分，既仍應為相同之認定，於判決之本旨
並不生影響，依刑事訴訟法第三百八十條規定，要無許資為上訴
第三審適法理由之餘地。其餘上訴意旨，置原判決已明白論斷之
事項於不顧，對於原審採證認事職權之行使，漫指違背證據法則
與判決不備理由，且猶為單純事實上之爭執，殊難認為已具備合
法上訴第三審之形式要件。依上說明，應認其上訴為違背法律上
之程式，予以駁回。
據上論結，應依刑事訴訟法第三百九十五條前段，判決如主文。
中    華    民    國  九十五  年   十一   月    九    日
                      最高法院刑事第八庭
                          審判長法官  張  淳  淙
                                法官  劉  介  民
                                法官  張  春  福
                                法官  洪  昌  宏
                                法官  蔡  彩  貞
      本件正本證明與原本無異
                                      書  記  官
中    華    民    國  九十五  年   十一   月   十四   日
                                                      Ｅ


司法院資訊處製作；財團法人民間司法改革基金會備份。
